臺灣高等法院民事判決　　　　　　　　 96年度上易字第514號
上　訴　人即
附帶被上訴人　甲○○
被上　訴人即
附帶　上訴人　乙○○
訴訟　代理人　黃豪志律師
上列當事人間損害賠償事件， 上訴人對於中華民國96年4月24日
臺灣基隆地方法院95年度訴字第281號第一審判決提起上訴， 被
上訴人提起附帶上訴，本院於96年11月13日言詞辯論終結，判決
如下：
    主  文
上訴駁回。
原判決關於駁回附帶上訴人後開第二項之訴部分，及命其負擔訴
訟費用（除確定部分外）之裁判均廢棄。
前開廢棄部分，附帶被上訴人應再給付附帶上訴人新臺幣陸仟參
佰陸拾貳元，及自民國九十五年六月八日起至清償日止，按年息
百分之五計算之利息。
其餘附帶上訴駁回。
第一審訴訟費用關於命附帶上訴人負擔部分（除確定部分外），
及第二審訴訟費用關於附帶上訴部分，由附帶被上訴人負擔百分
之一，餘由附帶上訴人負擔。第二審訴訟費用關於上訴部分，由
上訴人負擔。
    事實及理由
一、被上訴人主張：上訴人於民國95年1月10日上午8時30分許，
    駕駛車牌號碼279-LY之營業小客車（以下稱系爭營業小客車
    ），由基隆往臺北方向行駛， 行經國道3號基隆隧道前，竟
    於高速公路上違規迴轉，適伊駕駛車牌號碼ZZ—5079號自用
    小客車（以下稱系爭自用小客車）由南向北行經該處，因閃
    避不及追撞系爭營業小客車，伊因此受有胸腹部鈍挫傷、頸
    部及雙膝挫傷、頭部外傷等傷害，並致伊憂鬱症病情惡化。
    伊因此受有醫療費用新臺幣（下同）38,114元、看護費14,0
    00元、車資19,500元、減少勞動能力之損失992,777元，共1
    ,064,391 元之財產上損害， 及60萬元之非財產上損害，爰
    依侵權行為法律關係， 求為命上訴人給付伊1,664,391元，
    及自起訴狀繕本送達翌日起至清償日止，按年息5%計算之利
    息之判決。 原審判准被上訴人醫療費請求1,060元、非財產
    上請求4萬元，並於扣除上訴人前已賠償之5,000元後，命上
    訴人給付36,060元之本息，而駁回被上訴人其餘之訴。上訴
    人就原審判命其給付部分聲明不服，提起上訴。被上訴人於
    本院答辯聲明：上訴駁回。並就原審駁回其醫療費用27,762
    元、看護費14,000元、交通費19,500元、慰撫金56萬元部分
    提起附帶上訴，聲明：(一)原判決關於駁回附帶上訴人後開第
    2項之訴部分廢棄。 (二)前開廢棄部分，附帶被上訴人應再給
    付附帶上訴人621,262元， 及自起訴狀繕本送達之翌日起至
    清償日止，年息5%計算之利息（原審駁回被上訴人95年9月2
    3日起至95年10月9日住院醫療費9,292元及喪失勞動能力992
    ,777元本息部分之請求，未據其聲明不服，已告確定）。
二、上訴人則以：被上訴人應先就侵權行為發生之事實為舉證；
    且系爭事故實因被上訴人有未注意車前狀況及未保持安全距
    離，致發生後車追撞前車之事故，其與有過失；而被上訴人
    僅受有挫傷及外傷，其精神疾病亦與系爭事故無關，顯無住
    院、聘請看護之必要，其車資請求亦無依據；伊為勞工階級
    之低收入戶，被上訴人所請求之精神上損害賠償顯然過高等
    語，資為抗辯。並上訴聲明：(一)原判決關於命其給付部分廢
    棄。(二)上開廢棄部分，被上訴人在第一審之訴駁回。並就被
    上訴人附帶上訴部分答辯聲明：附帶上訴駁回。
三、查被上訴人於前揭時地駕駛系爭自用小客車，與上訴人所駕
    駛之系爭營業小客車發生碰撞，被上訴人因此受有胸腹部挫
    傷、頸部及雙膝挫傷等傷害，上訴人因業務過失傷害罪遭原
    審刑事庭判處有期徒刑2月， 得易科罰金確定等事實，為兩
    造所不爭，復有診斷證明書附卷可證，並經本院調閱臺灣基
    隆地方法院95年度交簡上字第28號刑事卷宗，核閱屬實，堪
    信為真實。
四、被上訴人主張，上訴人於前揭時地駕駛系爭營業小客車違規
    違規迴轉，致生本件事故，應賠償其所受損害等情，為上訴
    人所否認，並以前揭情詞置辯。經查：
  (一)按汽車行駛高速公路及快速公路，不得迴轉，高速公路及快
    速公路交通管制規則第9條第1項第1款定有明文， 此為一般
    駕駛人所具有之交通常識，及駕駛時應注意並能注意遵守之
    事項。查上訴人於前開國道高速公路，違反上開規定而違規
    迴轉，適被上訴人駕車甫從隧道內駛出，因猝不及防而與上
    訴人車輛發生碰撞，並因而受傷，足見上訴人顯有應注意、
    能注意而不注意之過失甚明，且其過失與告訴人之受傷結果
    間具有相當因果關係。又本件事故經送臺灣省基宜區車輛行
    車事故鑑定委員會鑑定結果，亦同此認定，有該鑑定委員會
    95年8月23日基宜鑑字第0955002378號函附鑑定意見書（ 以
    下稱系爭鑑定意見書）附於原審卷可稽（ 見原審卷第20-23
    頁）。 上訴人並因業務過失傷害罪遭判處有期徒刑2月，得
    易科罰金確定，已如前述，足認上訴人對本件車禍之發生，
    確有過失甚明。
  (二)按因故意或過失不法侵害他人權利者，負損害賠償責任；不
    法侵害他人之身體者，被害人雖非財產上之損害，亦得請求
    賠償相當之金額，民法第184條第1項前段、第195條第1項分
    別定有明文。上訴人對本件車禍之發生有過失，既經認定，
    則其應對被上訴人身體所受傷害負損害賠償責任。茲就被上
    訴人請求之各項損害分述如下：
  1.醫療費用部分：
  (1)上訴人對 原審判准被上訴人95年1月10日羅東博愛醫院診療
    費300元、同年月26日門診醫療費260元、95 年2月28日門診
    醫療費240元、95年5月25日門診醫療費260元，合計1,060元
    部分不爭執（見本院卷第69頁），此部分自應准許。
  (2)被上訴人另主張，伊自95年1月11日起至同年1月23日期間住
    院之醫療費24,362元（ 病房費18,000元、藥事費145元、代
    辦費2,370元、急性病床費3,767元、診斷書費80元），上訴
    人應予賠償云云， 並據其提出收據為證（見原審卷第66頁）
    。然查，被上訴人發生本件車禍事故時，先前往基隆長庚醫
    院治療，依據病歷記載頭部、胸部、左膝及頸部有疼痛情況
    ，並無明顯破皮流血情形，若觀察後無惡化，似無住院必要
    ，有該院96年2月9日（96）長庚院基字第0138號函在卷可參
    。而被上訴人當日轉往羅東博愛醫院就診，經該院照攝Ｘ光
    檢查未發現有骨折、氣胸或其他嚴重傷害，但患者因有精神
    科疾病，予住院治療並照會精神科，此有該院96年2月2日所
    發（96）羅博醫字第2007020009號函附件醫師說明表可證。
    又本院另囑託羅東博愛醫院鑑定被上訴人住院治療之精神科
    疾病與本件95年1月10日之車禍有無因果關係， 該院函覆醫
    師說明表記載：「 乙○○於94年5月30日初診主要問題是憂
    鬱症相關的臨床表現， 其於95年1月14日到23日住院和隨後
    的臨床症狀，主要仍與原有疾病有關， 和95年1月10日之車
    禍未見有明顯直接相關，即『有此事實按諸一般情形，非通
    常均可能發生此結果』」，益證被上訴人於本件車禍發生前
    即有憂鬱症， 其於95年1月14日到23日住院治療之精神科疾
    病，與本件車禍之發生並無相當因果關係。惟上訴人僅爭執
    該期間之病房費18,000元，其餘藥事費145元、代辦費2,370
    元、急性病床費3,767元不爭執（見本院卷第29頁）， 另證
    明書費80元雖非因侵權行為直接所受之損害，惟係被上訴人
    為實現損害賠償債權所支出之必要費用，且係因上訴人之侵
    權行為所引起，該費用亦應准許。是上訴人應給付此期間之
    費用計6,362元。 其餘病房費18,000元之支出不能證明與本
    件車禍有關，不能准許。
  (3)精神科治療費3,400元：
    依前所述，上訴人於精神科治療之精神疾病與本件車禍之發
    生，並無相當因果關係，其此部分之主張，亦不能准許。
  (4)綜上，上訴人應賠償被上訴人醫療費用為7,422元（1,060元
    ＋6,362元）。
  2.看護費用14,000元：
    被上訴人並無因車禍所受外傷有住院必要，已如前述，則其
    無聘請看護照料之必要，其請求上訴人賠償看護費14,000元
    ，並無依據。
  3.交通費19,500元：
    被上訴人主張其支出交通費係因住院往返家中所產生，然被
    上訴人並無因車禍所受外傷有住院必要，因此其住院衍生之
    交通費用，亦難認與系爭車禍相關。
  4.慰撫金60萬元：
    被上訴人因本件車禍受有胸腹部鈍挫傷、頸部及雙膝挫傷、
    頭部外傷等傷害，精神上自受有相當痛苦。本院審酌被上訴
    人為從事美容美髮之工作，原本患有精神疾病因此精神狀況
    較為脆弱，上訴人係計程車司機等兩造身分、地位等狀況，
    及被上訴人所受傷害程度， 認被上訴人請求之慰撫金在4萬
    元範圍內為適當，其餘超過部分則屬無據。
  5.總計被上訴人得請求上訴人賠償之金額為47,422元（7,422
    元+4萬元）。
  (三)上訴人雖辯稱，被上訴人駕駛後方車輛，在未保持行車安全
    距離及未注意車前狀況採取安全措施煞車，以致發生後車追
    撞前車情事，其對本件車禍之發生，應負大部分過失責任而
    與有過失云云。但查，本件車禍發生於高速公路上且屬隧道
    前，就具有相當車速在高速公路行駛之車輛，難以預防突然
    駛出違規迴轉之車輛，故被上訴人應屬猝不及防而無肇事因
    素，有系爭鑑定意見書附卷為憑，而上訴人未能舉證證明被
    上訴人確有過失，其主張被上訴人與有過失，尚難採信。
五、末查， 上訴人抗辯前已賠償被上訴人5,000元，業據其提出
    被上訴人簽收之收據1紙為證， 並為被上訴人所不爭，是該
    金額應予扣除，則被上訴人得請求上訴人賠償之金額為42,4
    22元（47,422元-5,000元）。從而被上訴人本於侵權行為之
    法律關係，請求上訴人給付42,422元，及自起訴狀繕本送達
    翌日即95年6月8日起至清償日止，按年息5%計算之利息，為
    有理由，應予准許，逾此所為請求，為無理由，應予駁回。
    原審判命上訴人給付36,060元之本息，而駁回被上訴人其餘
    之訴。關於原審判命上訴人給付部分，核無不當，上訴意旨
    指摘原判決此部分不當，聲明廢棄改判，為無理由，應駁回
    其上訴。至原審駁回被上訴人即附帶上訴人6,362元部分，
    被上訴人之請求為有理由，應予准許。原判決就此部分為附
    帶上訴人敗訴之判決，自有未洽。附帶上訴人就此部分指摘
    原判決不當，求予廢棄改判，為有理由，爰由本院將原判決
    此部分予以廢棄， 改判如主文第3項所示。至於逾上開應准
    許部分，附帶上訴人之請求為無理由，原審為其敗訴之判決
    ，並無違誤，附帶上訴人就此部分所為之附帶上訴，即無理
    由，應予駁回。
六、據上論結，本件上訴為無理由；附帶上訴為一部有理由，一
    部無理由。 依民事訴訟法第449條第1項、第450條、第78條
    、第79條，判決如主文。
中　　華　　民　　國　　96　　年　　11　　月　　27　　日
                    民事第十一庭
                        審判長法　官   鄭雅萍
　　　　　　　　　　　　　  　法　官   薛中興
　　　　　　　　　　　　　  　法　官   詹文馨
正本係照原本作成。
不得上訴。
中　　華　　民　　國　　96　　年　　11　　月　　28　　日
　　　　　　　　　　　　　　　書記官   周淑靜
